臺灣板橋地方法院刑事判決　　　　　　　96年度易字第3444號
公　訴　人　臺灣板橋地方法院檢察署檢察官
被　　　告　甲○○
上列被告因違反毒品危害防制條例案件，經檢察官提起公訴（96
年度毒偵字第4187號），本院判決如下：
    主  文
本件公訴不受理。
    理  由
一、公訴意旨略以：被告甲○○前因施用毒品案件，經送觀察、
    勒戒，認無繼續施用毒品之傾向，由臺灣板橋地方法院檢察
    署檢察官不起訴處分確定；復因施用毒品案件，由同署檢察
    官提起公訴並聲請強制戒治，經由本院以89年度易字第1021
    號判決判處有期徒刑4 月確定，另犯偽造有價證券罪，經本
    院判處有期徒刑1 年7 月確定，連同上開施用毒品案件，判
    處應執行1 年9 月確定，於民國91年10月14日執行完畢，強
    制戒治部分，則於89年10月9 日停止執行出所，並於90年1
    月26日期滿。詎猶不知悔改，復基於施用第二級毒品甲基安
    非他命之犯意，於96年2 月28日16時6 分許為警採尿往前回
    溯96小時內之某時，在不詳處所，施用第二級毒品甲基安非
    他命。嗣於96年2 月28日13時40分許，甲○○搭乘友人黃國
    憲所駕駛KT-6355 號自小客車，行經國道3 號高速公路北向
    72 公 里處，為警攔檢查獲，因認被告甲○○涉犯毒品危害
    防制條例第10條第2 項之施用第二級毒品罪嫌等語。
二、按起訴之程序違背規定者，應諭知不受理之判決，並得不經
    言詞辯論為之，刑事訴訟法第303 條第2 款、第307 條分別
    定有明文。次按92年7 月9 日修正公布，93年1 月9 日起施
    行之毒品危害防制條例第20條、第23條規定，係就施用第一
    、二級毒品者，所為係「初犯」、「5 年內再犯」或「5 年
    後再犯」，而異其刑事處遇程序，其規定「初犯」施用第一
    、二級毒品之被告或少年，經觀察、勒戒或強制戒治後，應
    為不起訴處分或不付審理之裁定，亦即以觀察、勒戒或強制
    戒治之保安處分代替刑事訴追；經觀察、勒戒或強制戒治執
    行完畢釋放後5 年內再犯者，則依法追訴或裁定交付審理；
    至於觀察、勒戒或強制戒治執行完畢釋放後「5 年後再犯」
    者，亦適用「初犯」以保安處分代替刑事訴追之程序。其立
    法理由係以施用第一級或第二級毒品者，具「病患性犯人」
    之特質，故對「初犯」者，送觀察、勒戒，以戒除其身癮，
    或進一步施以強制戒治，戒除其心癮；經觀察、勒戒或強制
    戒治執行完畢釋放後「5 年後再犯」者，因前所實施之觀察
    、勒戒或強制戒治已收5 年之遮斷效果，足以戒除其毒癮，
    故仍適用「初犯」以保安處分代替刑事訴追程序。至經觀察
    、勒戒或強制戒治執行完畢釋放後「5 年內再犯」者，因其
    再犯率甚高，原實施之觀察、勒戒及強制戒治既已無法收其
    實效，爰依法追訴或裁定交付審理。故施用第一、二級毒品
    者，除曾經觀察、勒戒或強制戒治執行完畢後5 年內再犯之
    情形外，均仍得適用以保安處分代替刑事訴追程序之規定，
    並不限於初犯施用毒品者。則初犯施用毒品罪後，於5 年內
    第二次再犯，因時值毒品危害防制條例修正前，經依修正前
    舊法追訴處罰同時並施以強制戒治，嗣於該條例修正公布並
    施行後，始第三次（或第三次以上）再犯，且其行為時距第
    二次再犯而經觀察、勒戒或強制戒治執行完畢釋放時之間隔
    已滿5 年者，依其第二次再犯經保安處分執行完畢釋放後5
    年內未曾再犯之情形以觀，核與初犯經保安處分執行完畢釋
    放後「5 年內再犯」者，其再犯率高，原實施之觀察、勒戒
    及強制戒治已無法收其實效之情形則迥不相侔，而與「5 年
    後再犯」者，已收5 年遮斷效之情形相同；本於上開對具治
    療成效之病患性毒品犯，期能藉由強制治療之保安處分戒除
    其身、心癮之立法本旨，自應認與5 年後再犯之情形相同，
    仍適用以保安處分代替刑事訴追之規定（最高法院96年度臺
    非字第123 、153 號判決意旨參照）。
三、查被告前因施用毒品案件，經本院以88年度毒聲字第3672號
    裁定送觀察、勒戒後，認無繼續施用毒品之傾向，於88年6
    月29日釋放出所，並經臺灣板橋地方法院檢察署檢察官以88
    年度毒偵字第14901 號為不起訴處分確定；復於89年因施用
    毒品案件，經本院以89年度毒聲字第724 號裁定送強制戒治
    ，於89年10月9 日停止戒治，所餘戒治期間付保護管束，於
    90年1 月26日保護管束期滿，強制戒治執行完畢；此部分施
    用毒品犯行，並經本院以89年度易字第1021號判決判處有期
    徒刑4 月確定等情，有臺灣高等法院被告前案紀錄表在卷可
    憑。是本件被告前次強制戒治執行完畢之日為90年1 月26日
    ，然本件公訴意旨，係認被告於96年2 月28日16時6 分許為
    警採尿回溯96小時內之某時，施用第二級毒品甲基安非他命
    1 次，被告此次犯行，距其前次強制戒治執行完畢之日即90
    年1 月26日已逾5 年，且被告其間未曾再犯施用毒品案件，
    揆諸前開說明，本件應合於5 年後再犯之規定，自應依毒品
    危害防制條例第20條第3 項、第1 項之規定，由檢察官聲請
    法院裁定觀察、勒戒，始為適法。茲檢察官逕予起訴，其起
    訴之程序違背規定，依前說明，本件爰不經言詞辯論，逕為
    諭知不受理之判決。
據上論斷，應依刑事訴訟法第303 條第1 款、第307 條，判決如
主文。
中　　華　　民　　國　　96　　年　　11　　月　　23　　日
                  刑事第七庭   法　官  吳佳穎
以上正本證明與原本無異
如不服本判決應於送達後10日內向本院提出上訴狀
                                書記官　陳香君
中　　華　　民　　國　　96　　年　　11　　月　　29　　日
